【裁判字號】    98,簡上,1253
【裁判日期】    990930
【裁判案由】    詐欺等
【裁判全文】
臺灣板橋地方法院刑事判決            98年度簡上字第1253號
上  訴  人
即  被  告  甲○○
選任辯護人  蕭仁杰律師
上列上訴人即被告因詐欺等案件，不服中華民國98年8 月28日本
院98年度簡字第663 號第一審判決（聲請簡易判決處刑案號：97
年度調偵字第1462號），提起上訴，本院管轄第二審之合議庭判
決如下：
    主  文
上訴駁回。
甲○○緩刑肆年。
    事  實
一、甲○○於民國95年10月間，因其胞弟乙○○長期在國外工作
    ，於國內無固定住所，遂同意乙○○將渠在香港商上海匯豐
    銀行（下稱匯豐銀行）板橋分行所申辦帳號000000000000號
    活期存款帳戶之理財金融卡，寄至其位於臺北縣板橋巿松柏
    路90號7 樓住處，而持有該理財金融卡及得悉該理財金融卡
    之密碼，詎其意圖為自己不法之所有，基於以不正方法由自
    動付款設備取得他人財物之犯意，自96年3 月9 日起至97年
    5 月13日止，未經乙○○之同意，於如附表編號1 至29、編
    號31至91及編號93至189 所示日期，分別在各日接續持上開
    理財金融卡，至如附表所示地點，以輸入密碼之方式操作金
    融機構附設之自動櫃員機，提領前揭活期存款帳戶內如附表
    所示金額之存款，藉此不正方法致使自動付款設備辨識系統
    誤以為甲○○係有正當權源之持卡人，而如數給付現金合計
    新臺幣（下同）2,838,771 元（檢察官聲請簡易判決處刑書
    誤載為新臺幣2,898,771 元）。嗣乙○○於97年7 月間返國
    查詢上開帳戶之存款餘額，發現所餘無幾，始質問甲○○而
    得悉上情。
二、案經乙○○訴請臺灣板橋地方法院檢察署檢察官偵查後聲請
    以簡易判決處刑。
    理  由
一、按被告以外之人於審判外之言詞或書面陳述，除法律有規定
    者外，不得作為證據；又被告以外之人於審判外之陳述，經
    當事人於審判程序同意作為證據，法院審酌該言詞陳述或書
    面陳述作成時之情況，認為適當時，亦得為證據，刑事訴訟
    法第159 條第1 項、第159 條之5 第1 項分別定有明文。查
    本案以下所引各項證據，均經檢察官及被告甲○○、辯護人
    於審判程序中同意作為證據（見本院98年12月16日準備程序
    筆錄第3 頁、99年9 月16日審判筆錄第3 頁），則本院審酌
    該等證據核無違法取證或證明力顯然過低之情事，依各該陳
    述作成時之狀況，並無不適當之情況，自均得為證據，合先
    敘明。
二、訊據被告固坦承其持有告訴人所申辦帳號000000000000號匯
    豐銀行板橋分行活期存款帳戶之理財金融卡，並於如附表所
    示除編號30、92外之其餘時、地，持該金融卡操作自動櫃員
    機提領現金合計新臺幣2,838,771 元等情不諱，惟矢口否認
    有何以不正方法由自動付款設備取得他人財物犯行，辯稱：
    伊是幫伊弟弟管理帳戶，伊每個月有幫渠提領帳戶內之存款
    支付信用卡卡費，當渠在大陸需要用錢時，伊有從帳戶內提
    款，再透過地下金融之方式匯款給渠，伊也有從帳戶內提領
    一些款項給伊母親用，但是伊都有告知渠，渠當時都有同意
    ，因為伊跟渠是兄弟關係，伊需要用錢時，渠也說沒有關係
    ，伊可以去提領云云。經查：
  (一)被告於95年10月間，因其胞弟即告訴人長期在國外工作，於
    國內無固定住所，遂同意告訴人將渠在匯豐銀行板橋分行所
    申辦帳號000000000000號活期存款帳戶之理財金融卡，寄至
    其位於臺北縣板橋巿松柏路90號7 樓住處，而持有該理財金
    融卡及得悉該理財金融卡之密碼，嗣其自96年3 月9 日起至
    97年5 月13日止，於如附表編號1 至29、編號31至91及編號
    93至189 所示日期，持上開理財金融卡，至如附表所示地點
    ，以輸入密碼之方式操作金融機構附設之自動櫃員機，提領
    前揭活期存款帳戶內如附表所示金額之存款合計新臺幣2,83
    8,771 元等情，為被告所不否認（見本院98年12月16日準備
    程序筆錄第4 頁），並經告訴人於偵查中及本院審理時指訴
    明確（見臺灣板橋地方法院檢察署97年度他字第5145號偵查
    卷第180 至181 頁、本院99年9 月16日審判筆錄第6 至7 頁
    ），且有匯豐銀行理財專戶對帳單影本15份、匯豐銀行板橋
    分行自動櫃員機監視錄影翻拍照片15張、匯豐銀行97年8 月
    18日（97）港匯銀（總）字第5762號函附之開戶申請書影本
    1 件附卷可稽（見同上偵查卷第20至61頁、第95至98頁、第
    107 至110 頁），堪可認定。
  (二)被告雖堅認其持上開理財金融卡提領如附表除編號30、92外
    所示之款項，均有徵得告訴人之同意，並辯稱：伊提款係為
    幫告訴人支付信用卡卡費、匯款至大陸地區給告訴人以及作
    為伊母親或伊個人支用云云。惟告訴人於偵查中即指陳並未
    授權任何人持其申辦之匯豐銀行板橋分行活期存款帳戶理財
    金融卡去提領存款一節明確（見同上偵查卷第180 至181 頁
    ），復於本院審理時結證稱：當時伊從美國電匯美金24萬元
    回臺，將其中美金14萬元交給被告做生意，其餘美金10萬元
    折合新臺幣300 萬元則要作為伊個人備用基金，可能作為伊
    之生活費或伊自己做生意之用，所以伊才和被告一起至匯豐
    銀行申請開設帳戶，這是屬於伊私人之帳戶，是不動的，伊
    開戶時有跟被告說「這是我的底，我要留底的」，被告還說
    「對，不要動這筆錢」，伊沒有授權被告去提領該帳戶內之
    存款等語（見本院99年9 月16日審判筆錄5 至6 頁、第10至
    11頁、第14至15頁），更明確指出其在匯豐銀行板橋分行開
    設上開活期存款帳戶並存入新臺幣300 萬元之緣由及目的，
    且於開戶時即向被告表示該筆存款係作為其個人之備用基金
    ，不打算動用等情明確。又告訴人雖不否認被告曾給其生活
    費、購買車輛之款項及繳納其所使用匯豐銀行信用卡卡費等
    事實（見本院99年9 月16日審判筆錄第7 至8 頁、第11頁）
    ，惟其於本院審理時併證稱：被告有投資1 家賣英語教學軟
    體之公司，當時伊有給被告1 筆錢即美金14萬元做生意，且
    伊在上海幫被告做該公司之代表，是沒有支薪的，伊幫被告
    跑業務之機票費用，也是伊自己付的，所以被告給伊生活費
    及幫伊繳付信用卡卡費，伊以為是伊投資之營利，是伊之報
    酬等語（見本院99年9 月16日審判筆錄第13至14頁），則倘
    若告訴人曾經允諾被告動用其所開設匯豐銀行板橋分行活期
    存款帳戶內之存款，以支付其個人之生活費、車款及為其繳
    付信用卡卡費，其焉有可能迄今仍認知被告所給之生活費、
    車款及繳付之信用卡卡費，均係其出資美金14萬元給被告做
    生意之營業獲利及報酬？再斟酌告訴人所開設匯豐銀行板橋
    分行活期存款帳戶之存款，迄至97年6 月間，僅餘15萬多元
    ，此觀卷附理財專戶對帳單之記載即明（見同上偵查卷第60
    頁），而告訴人開設該帳戶並存入新臺幣300 萬元之目的既
    係作為自己之備用基金，原不打算動用，豈有可能同意被告
    自由提領其內存款迄至只餘15萬多元？況被告於偵查中僅稱
    ：伊有時會需要錢，要自上開帳戶提款，當時告訴人也說「
    好」云云（見同上偵查卷第181 頁），全無提及有何匯款至
    大陸充作告訴人之生活費或為告訴人繳付信用卡卡費等情事
    ，且其於原審訊問時亦僅供稱：告訴人授權伊幫渠投資，渠
    有需要時，伊會幫渠提款匯到大陸去云云（見原審卷第18頁
    反面），是其嗣後提起上訴，於本院進行二審訴訟程序時始
    辯以前詞，要屬事後卸責之詞，自難採信。
  (三)從而，被告未徵得告訴人之同意，即擅自以其持有告訴人所
    申辦之匯豐銀行板橋分行活期存款帳戶理財金融卡，操作自
    動櫃員機提領現金，自有為自己不法所有之意圖甚明。是本
    案事證明確，被告犯行堪以認定，應予依法論罪科刑。
三、查被告於如附表所示除編號30、92外之其餘時、地，持匯豐
    銀行板橋分行核發予告訴人之上開理財金融卡操作自動櫃員
    機提領現金，核其所為，均係犯刑法第339 條之2 以不正方
    法由自動付款設備取得他人財物罪。至聲請簡易判決處刑意
    旨另以：被告意圖為自己不法所有，將上開理財金融卡侵占
    入己，而涉犯刑法第335 條第1 項之侵占罪嫌等語；然而，
    被告雖持該理財金融卡提款花用，惟其嗣於97年7 月間經告
    訴人要求返還時，亦已將之返還予告訴人，此經告訴人於本
    院審理時證述明確（見本院99年9 月16日審判筆錄第9 頁）
    ，自難逕憑被告持卡提款之舉，即認定其對該金融卡有易持
    有為所有之不法所有意圖，此外，復查無其他積極證據足證
    被告有侵占告訴人所申辦匯豐銀行板橋分行活期存款帳戶理
    財金融卡之事實，故對於聲請簡易判決處刑意旨所指被告涉
    犯侵占罪嫌部分，本應為無罪之諭知，惟檢察官認此部分事
    實與本案論罪科刑之犯罪事實間有想像競合犯之裁判上一罪
    之關係，爰不另為無罪之諭知，附此敘明。又被告於如附表
    所示除編號30、92外之同一日間所為提款行為，分別係在密
    切接近之時、地實施，各日行為間之獨立性極為薄弱，依一
    般社會健全觀念難以分離，顯各係基於同一詐欺之目的及單
    一犯意接續所為，應分別包括於一行為予以評價，並各論以
    接續犯之一罪。被告於附表所示除編號30、92外之94日間所
    犯94罪，犯意各別，行為分殊，應予分論併罰。至聲請簡易
    判決處刑意旨雖認被告所有提款行為應論以接續犯之一罪等
    語，惟觀諸附表所示除編號30、92之其餘提款行為，歷時逾
    1 年2 月，提款地點亦有不同，尚難認所有提款行為均係在
    密切接近之時、地所為，自難將所有提款行為包括地論以一
    罪，併此敘明。原審審酌被告與告訴人為兄弟關係，不思正
    道取財，竟圖不勞而獲，未得告訴人之同意即提領告訴人之
    存款高達新臺幣2,839,771 元，破壞社會秩序及他人財產安
    全，兼衡被告之品行、生活狀況、智識程度、犯罪之動機、
    目的、手段、否認犯行且迄未與告訴人達成民事和解以取得
    諒解之犯罪後態度等一切情狀，援引前揭條文及刑事訴訟法
    第449 條第1 項前段、第3 項、第454 條第2 項、第55條、
    第41條第1 項前段、第51條第5 條、刑法施行法第1 條之1
    第1 項、第2 項前段等規定（原審判決贅引刑法第335 條第
    1 項之條文），分別量處被告如原審判決主文所示之刑及諭
    知易科罰金之折算標準，並依中華民國九十六年罪犯減刑條
    例第2 條第1 項第3 款、第7 條、第9 條等規定，就被告自
    96年3 月9 日起至96年4 月19日止所犯之13罪予以減刑，再
    與未減刑之其餘各罪所科之刑合併定其應執行刑有期徒刑1
    年6 月，如易科罰金，以新臺幣1,000 元折算1 日，且就聲
    請簡易判決處刑意旨另指被告涉犯刑法第335 條第1 項之侵
    占罪嫌部分，敘明不另為無罪之諭知，其認事用法均無違法
    ，量刑亦稱妥適；被告猶否認犯行，堅執前詞提起上訴，為
    無理由，應予駁回。
四、末查被告無犯罪前科，此有臺灣高等法院被告前案紀錄表1
    份在卷可憑，僅因一時失慮，偶罹刑典，而其與告訴人乃屬
    兄弟至親，亦已與告訴人達成民事和解，此經本院調取本院
    98年度訴字第2830號民事卷宗核閱無訛，並有該案和解筆錄
    1 件存卷足憑（附於本院卷），信其經此科刑教訓，日後當
    知警惕而無再犯之虞，本院認其所受上開刑之宣告以暫不執
    行為適當，並斟酌被告與告訴人達成前述民事和解所定之和
    解條件，爰依刑法第74條第1 項第1 款規定併予宣告緩刑4
    年，用啟自新。
據上論斷，應依刑事訴訟法455 條之1 第1 項、第3 項、第368
條，刑法第74條第1 項第1 款，判決如主文。
本案經檢察官吳孟竹到庭執行職務。
中    華    民    國    99    年    9     月    30    日
                  刑事第六庭審判長法  官  戴嘉清
                                  法  官  林晏鵬
                                  法  官  王瑜玲
以上正本證明與原本無異
不得上訴。
                                  書記官  謝嘉玲
中    華    民    國    99    年    9     月    30    日

司法院資訊處製作；財團法人民間司法改革基金會備份。
